【裁判字號】    95,易,173
【裁判日期】    951023
【裁判案由】    竊佔等
【裁判全文】
臺灣花蓮地方法院刑事判決               95年度易字第173號
    公  訴  人  臺灣花蓮地方法院檢察署檢察官
    被      告  丙○○
                丁○○
上列被告等因竊佔等案件，經檢察官提起公訴（94年度發查偵字
第380號），本院判決如下：
    主  文
丙○○共同意圖為自己不法之利益，而竊佔他人之不動產，處有
期徒刑伍月，如易科罰金，以銀元參佰元即新臺幣玖佰元折算壹
日。
丁○○共同意圖為自己不法之利益，而竊佔他人之不動產，累犯
，處有期徒刑陸月，如易科罰金，以銀元參佰元即新臺幣玖佰元
折算壹日。
丙○○、丁○○被訴妨害農事水利罪部分，均無罪。
    事  實
一、丁○○前於民國87年間，因犯加重竊盜罪經本院以87年度易
    字第418號案件判處有期徒刑1年6月確定，甫於91年8月10日
    縮短刑期執行完畢。詎其仍不知悔改，與其父丙○○基於意
    圖為自己不法利益之犯意聯絡，其等明知花蓮縣卓溪鄉○○
    段第165之3地號土地長期由己○○父親耕作，且花蓮縣卓溪
    鄉原住民保留地土地權利審查委員會（以下簡稱：原住民保
    留地土地權利審查委員會）為將花蓮縣卓溪鄉原住民保留地
    依土地實際使用情形辦理耕作權設定事宜，而由花蓮縣卓溪
    鄉公所多次對相關土地使用人召開協調會議，上開協調會議
    已於92年間決議由己○○取得上開土地之耕作權（嗣於93年
    2月27日已完成登記設定），丙○○竟仍於93年1月中旬某日
    雇請丁○○在該地號土地如附圖斜線所示部分（以下簡稱：
    系爭土地）整地耕種，竊佔面積達0.5037公頃。
二、案經己○○訴由臺灣花蓮地方法院檢察署檢察官偵查起訴。
    理  由
壹、有罪部分：
一、訊據被告丙○○、丁○○固不否認上開地號土地係由己○○
    取得耕作權，且由被告丙○○雇請被告丁○○於93年1 月間
    在系爭土地整地耕種，核與卷附土地登記謄本、花蓮縣玉里
    地政事務所土地複丈成果圖所載相符，惟被告2 人均矢口否
    認有何竊佔犯嫌，被告丙○○辯稱：系爭土地是花蓮縣卓溪
    鄉公所核准伊自78年4月17日起至81年4月16日止使用之河川
    地，屆期後政府未再核准使用，但伊仍然一直耕作使用迄今
    ，己○○或他父母沒有耕作使用過。92年間開原住民保留地
    登錄協調會議時，伊雖然有出席，但根本不清楚在協調什麼
    事情，後來地政事務所的人有去現場測量土地，伊先離開現
    場後，己○○又會同地政人員再次測量，系爭土地實際耕種
    人為伊，不應該由己○○取得耕作權云云；被告丁○○辯稱
    ：因為系爭土地是伊父親整地開墾的，伊有告訴己○○如果
    願意給付整地的工資，伊與父親願意將土地還給他，但己○○不願意，所以伊與父親也不願意返還云云。惟查：
（一）證人己○○於本院證稱：花蓮縣卓溪鄉○○段第165之3地
      號土地是伊父母親30多年前就在該處耕種，該處本來種植
      玉米，93年1 月間即案發時是伊父親請壬○○○在該處幫
      忙整地準備插秧，後來被告丁○○開怪手在系爭土地搶著
      插秧，被告丙○○也在場。之前在卓溪鄉公所開原住民保
      留地登錄協調會議時，依照各地實際耕作情形，決議由伊
      取得上開土地之耕作權，丙○○因為不是原住民，故依照
      其實際耕作情形，取得花蓮縣卓溪鄉○○段第165之5、16
      5之6 、165之16地號土地承租的權利，決議後鄉公所的人
      有朗讀決議事項，唸到上開土地由伊取得權利時，丙○○
      在場也沒有表示什麼意見。之前協調會議成案時，地政事
      務所的人有去現場測量土地，伊在現場指界，總共只測量
      1 次，被告丙○○也在場，因為他要測量該土地上游另一
      塊土地的界址，那塊土地因為被告丙○○與彭英仍有爭執
      ，所以還沒有編地號，土地測量時並沒有被告丙○○所稱
      測量後又再次測量的情形。被告2 人迄今還在系爭土地上
      種植水稻，伊沒有辦法阻止等語（見本院95年8月9日審理
      筆錄第3 頁至第11頁）；證人壬○○○則證稱：伊不清楚
      己○○或他家人在花蓮縣卓溪鄉○○段第165之3地號土地
      上耕作多久的時間，但92年間己○○的父親請伊在該土地
      上幫忙種稻，當時己○○的父親有帶伊去看上開土地並告
      訴伊土地的範圍為何，伊有看到那塊地當時是種植玉米。
      伊直到93年1月才去整地，當時被告2人在旁邊看都沒有說
      話，也沒有說那是他們的土地，直到伊整好地要開始種稻
      時，被告丁○○就在系爭土地上請人來填土，並由其開怪
      手將土地弄平後播種，伊有質問被告丁○○為何這樣做，
      他說：「要打架嗎？」，被告2 人迄今仍在系爭土地上耕
      種等語（見本院95年8月9日審理筆錄第11頁至第16頁）。
      查證人壬○○○僅係受雇在上開地號土地上工作，並非系
      爭土地之耕作權人或承租權人，故系爭土地權利之誰屬本
      與其無涉，自可信其所證無所偏頗，而其所證內容與證人
      己○○所證互為一致，堪認證人己○○雖同為本案告訴人
      身分，然其證稱系爭土地之前由其父親種植玉米，93年由
      壬○○○為其父親在該處整地乙節仍具有相當可信性，故
      被告丙○○辯稱其自78年起即一直使用系爭土地無所間斷
      云云，是否可信即有可疑。
（二）證人乙○○即花蓮縣卓溪鄉公所職員證稱：伊於92年間主
      持原住民保留地登錄協調會議，總共開了4 次會議，被告
      丙○○及己○○每次都有參加，協調會是依照有長期耕作
      的事實作為取得耕作權之依據，本件己○○申請耕作權時
      ，承辦人在90年間有去現場看過，己○○有在現場種植玉
      米，之前則是己○○的父母親耕作過，但根據文獻記載，
      被告丙○○自78年至81年也有申請租用系爭土地。在開第
      4 次協調會議之前，伊與測量人員有到現場，被告丙○○
      自該時起即主張他有在系爭土地上耕作，所以是會同丙○○及己○○一起指界，伊在現場只看一下子就離開了，到
      了第4 次協調會議時，還有特別註明能確定實際耕作人與
      不能確定實際耕作人的部分，不能確定的即系爭土地緊鄰
      上游那一塊，是屬彭英及戊○○之爭執，因為被告丙○○
      在開第4 次協調會議時，對於己○○取得上開地號土地耕
      作權沒有表示意見，所以就當場確定己○○取得花蓮縣卓
      溪鄉○○段第165之3地號土地之耕作權，被告丙○○則因
      有在花蓮縣卓溪鄉○○段第165之5 、165之6、165之16地
      號土地上實際耕作，然其非原住民，故只能取得該3 筆土
      地之承租權，會議紀錄後來也有寄給被告丙○○。伊嗣後
      將會議結果登錄後送到原住民保留地土地權利審查委員會
      審核，審核過後即將使用人登記為耕作權人，己○○經地
      政機關登記為上開土地之耕作權人後，被告丙○○曾經透
      過伊跟己○○要回曾經雇工施作的費用等語（見本院95年
      9 月6日審理筆錄第3頁至第9 頁），核與卷附協調會議紀
      錄2 份所載相符（見偵卷第31頁至第39頁）。則被告丙○○既在第4 次協調會議中，未對己○○取得上開土地耕作
      權乙事表示異議，況經核對卷附花蓮縣玉里地政事務所土
      地複丈成果圖及玉里地政事務所函覆本院之地籍圖（見警
      卷第34頁、本院卷第103頁）後，確認被告2人佔用己○○
      之系爭土地，並無任何部分與被告丙○○享有承租權之前
      揭3 塊土地有所相連，故被告丙○○並無混淆誤認致不知
      表示異議之可能，可見被告丙○○於會議當時，應係對於
      己○○及其家人之前已在花蓮縣卓溪鄉○○段第165之3地
      號土地實際耕種故取得耕作權乙事表示同意，始未在會議
      中為反對之表示。
（三）據被告丙○○提出之花蓮縣卓溪鄉公所河川公地使用許可
      書2 份所示（見警卷第38頁、第39頁），被告丙○○自78
      年4月17日起至81年4月16日止，確實經花蓮縣卓溪鄉公所
      核准使用當時之花蓮縣卓溪鄉○○段第153-0（1）地號土
      地，該地經核對證人乙○○庭呈本院之地籍舊圖（附於本
      院證物袋內）及玉里地政事務所函覆本院之地籍新圖（見
      本院卷第103 頁）後，堪可認定被告丙○○於78年間經核
      准使用之花蓮縣卓溪鄉○○段第153-0（1）地號土地即為
      今日所編定之花蓮縣卓溪鄉○○段第165之3地號土地，證
      人乙○○也為如是證述，故被告丙○○於上開期間曾使用
      該地號土地自屬事實。至於被告丙○○辯稱其於81年4 月
      16日後仍無間斷使用該地之辯詞，不僅與證人己○○、壬○○○所證有異，亦與其於偵查中曾辯稱：系爭土地本來
      是沒有人的，86年間伊去開墾云云（見偵卷第27頁）有違
      ，顯見被告丙○○上開辯稱已難令人採信。再被告丙○○
      聲請本院傳訊證人庚○○、辛○○，欲證明系爭土地為其
      先開墾，證人庚○○於本院證稱：伊於90年間曾經幫被告
      2 人在清水段的土地上整地，整好後己○○的父親也請伊
      幫忙在下游他家的土地整地，兩塊地之間很難區分等語（
      見本院95年8月9日審理筆錄第17頁至第19頁），然被告丙○○亦自承系爭土地上游緊鄰的土地是彭英與另一位原住
      民有糾紛，因為伊覺得不種很可惜，所以有在種植等語（
      見本院95年8月9日審理筆錄第21頁至第22頁），顯見證人
      庚○○所言不僅不能證明被告丙○○是否自78年間起即無
      間斷使用系爭土地，甚至證人庚○○為被告丙○○整地之
      地點亦不能證明即為系爭土地；另證人辛○○證稱：10幾
      年前伊為被告丙○○做水泥涵管時，知道他在堤防邊及山
      邊均有耕作等語（見本院95年9月6日審理筆錄第10頁至第
      11頁），亦不能證明被告丙○○是否自78年間起即無間斷
      使用系爭土地，故該2 名證人均無法證明被告丙○○所辯
      為真。
（四）本院為釐清事實，故欲依職權傳喚於原住民保留地登錄協
      調會議上主張在系爭土地上游相鄰土地上有耕作權之戊○○到庭作證，被告丙○○乃稱：該上游土地並非彭英開墾
      ，是戊○○開墾的，因為戊○○請伊幫她開墾，兩人是一
      同耕作，耕作了1、20年等語（見本院95年9月6 日審理筆
      錄第12頁），本院乃請被告2 人於次一庭期自攜證人戊○○到庭，證人戊○○嗣於本院證稱：伊於5 年前開始在花
      蓮縣卓溪鄉○○段的土地耕作，但因為耕作到一半自稱地
      主的1 名女子要收回土地，所以該土地迄今仍有爭議而尚
      未編定地號，被告丙○○的土地在伊的下游，他大約70年
      時開始在該處耕作，（問：妳為何知道被告是70年開始在
      妳的土地下游耕作？）因為那時候還沒有堤防，也沒有水
      ，（問：妳剛才說妳在妳的土地上才耕作5 年，為何妳知
      道70年的事情？）以前水田還很少的時候被告丙○○就在
      那裡耕作，大約是我50歲左右，我現年75歲，（問：你有
      請丙○○幫妳開墾土地嗎？）有，伊於89年有請被告丙○○找怪手來幫伊開墾剛才所說和另1 名女子有爭執的土地
      。（問：妳剛才說被告丙○○在妳50歲左右的時候，開始
      在妳的土地下游那裡耕作，被告丙○○是否是一直都在那
      裡耕作，還是有中斷？如何確定？）都沒有中斷，一直到
      現在，因為伊會經常到那裡看，還沒有挖地之前伊也在被
      告丙○○那裡幫忙種植水稻，地點就是法官提示附圖上標
      示斜線的地方。（問：妳何時開始幫被告丙○○在該處插
      秧？）伊老了，忘記了。最近伊看過壬○○○去系爭土地
      上看，93年1 月間壬○○○也有去那裡看，但沒有工作，
      該段時間也沒有人在該處整地。（問：妳說70年有看過被
      告丙○○去該處耕作，妳是否每年都有幫被告丙○○耕作
      ？）伊幾乎每一年都有幫被告丙○○的忙，伊都負責插秧
      ，第1季大約是1月份，第2季是7月份，一年2 次，這是從
      伊大約55、56歲時開始到現在，現在也有跟被告丙○○一
      起工作云云（見本院95年9 月26日審理筆錄第3頁至第9頁
      ）。經核證人戊○○所言，其先稱在花蓮縣卓溪鄉○○段
      的土地上已經工作5 年，嗣又表示其於70年時即經常看到
      被告丙○○在系爭土地上耕作，經本院詳細訊問為何會看
      到此情後，其乃稱因為有幫被告丙○○種植水稻，然其對
      於究竟何時開始幫被告丙○○種植水稻，則先稱忘記了，
      後於回答其他問題後再次經本院詢問此問題時，又稱是其
      55、56歲時（即約75年間）開始幫被告丙○○耕種，證人
      戊○○所證先後反覆，可信性甚低，況且被告丙○○於本
      院準備程序時，為證明其早於系爭土地上耕作，乃聲請本
      院傳訊庚○○、辛○○等證人，始終未提及欲傳喚證人戊○○，若證人戊○○果在系爭土地上為被告丙○○耕作20
      餘年之時間，被告丙○○焉有可能不主動聲請傳喚對其如
      此有利之證人？再據被告丙○○所述，其於78年才開始在
      系爭土地上耕作，證人戊○○所證70年間明顯與事實不符
      ，益證證人戊○○所證不實，不足採信。
（五）退萬步言之，縱若被告丙○○辯稱其自78年起即在系爭土
      地上耕作迄今為真，然被告丙○○自81年4 月16日即花蓮
      縣卓溪鄉公所核准使用期限屆至日後之佔用系爭土地行為
      均屬竊佔行為，而此竊佔行為亦因本院已於85年8月9日，
      以85年度易字第642 號判決判處有期徒刑3月、緩刑2年而
      使竊佔之時效中斷，此有上開判決影本乙份在卷可稽，故
      被告丙○○之竊佔行為本應受到追訴處罰，不因其所辯是
      否為真而有異，更遑論被告丙○○上開所辯根本與實情不
      符。
（六）綜上所述，本件揆諸相關證據可以認定被告丙○○自78年
      4月17日起至81年4月16日止，確實有使用系爭土地且有合
      法使用權源，其後被告丙○○仍非法佔用該土地並經本院
      於85年8月9日以上開判決判刑，然85年後某時起業經告訴
      人己○○之父親佔用以供種植玉米，原住民保留地土地權
      利審查委員會嗣則以告訴人己○○家人在系爭土地上有長
      期耕種之事實而准予告訴人己○○在其上登記耕作權，本
      件應係被告丙○○仗其乃先開墾系爭土地之人，故於原住
      民保留地登錄協調會議上確定己○○在該地取得權利後，
      心生不滿而又強行竊佔該土地，被告丙○○犯有竊佔犯行
      甚為明確。被告丁○○雖於本院屢屢稱只是受到其父丙○○之雇用而去種田，然其於93年1 月間在系爭土地上看到
      壬○○○整地，即可知該地為他人所用，然其猶強行霸佔
      耕作迄今，甚至經本院詢問為何協調會議已決議將系爭土
      地的耕作權編給告訴人己○○，其等還要去耕種時，被告
      丁○○稱：只要己○○將之前開墾填土的錢還給伊家裡，
      伊與被告丙○○就把地還給他等語（見本院95年9 月26日
      審理筆錄第12頁），顯見被告丁○○並非不知該地之耕作
      權為告訴人己○○所有，被告丁○○明知此情猶強行佔地
      ，其與被告丙○○共同竊佔之犯行亦甚為明確，故本案事
      證已明，自應予依法論科。
二、竊佔罪屬即成犯，故被告2人之竊佔犯行乃於93年1月中旬竊
    佔時即已完成，而被告2人行為後，刑法業於94年2月2 日修
    正公布，並於95年7月1日施行（以下簡稱新刑法，修正前刑
    法以下簡稱舊刑法），參酌最高法院95年5月23日刑事庭第8
    次會議決議，新刑法第2條第1項之規定，係規範行為後法律
    變更所生新舊法律比較適用之準據法，於新刑法施行後，應
    適用新刑法第2條第1項之規定，為「從舊從輕」之比較。另
    於比較時應就罪刑有關之共犯、未遂犯、想像競合犯、牽連
    犯、連續犯、結合犯，以及累犯加重、自首減輕暨其他法定
    加減原因（如身分加減）與加減例等一切情形，本於統一性
    及整體性原則，綜其全部罪刑之結果而為比較。本案涉及法
    律變更部分經附表所示比較新舊刑法之規定，以舊刑法有利
    於被告2人，依新刑法第2條第1 項前段規定，自應適用最有
    利於被告2人之舊刑法，合先敘明。核被告2人所為，均係犯
    刑法第320條第2項、第1項之竊佔罪。被告2人具有犯意之聯
    絡及行為之分擔，均應論以共同正犯。查被告丁○○前於87
    年間，因犯加重竊盜罪經本院以87年度易字第418 號案件判
    處有期徒刑1年6月確定，甫於91年8 月10日縮短刑期執行完
    畢，此有臺灣高等法院被告前案紀錄表乙份在卷可按，其受
    有期徒刑執行完畢後，5 年以內再犯本件有期徒刑以上之罪
    ，為累犯，應依舊刑法第47條之規定加重其刑。爰審酌被告
    2 人自恃被告丙○○前有在系爭土地上墾植之事實，竟於被
    害人己○○於協調會議中確定取得該土地之耕作權利後，猶
    強行霸佔土地使用，甚至於犯後要求被害人己○○需給付之
    前整地的費用才有返還土地之可能，態度甚為惡劣，亦造成
    被害人己○○不貲之損害，而其等於犯後始終否認犯行，未
    見悔意等一切情狀，分別量處如主文所示之刑，並均諭知易
    科罰金之折算標準。
貳、無罪部分：
一、公訴意旨略以：被告丙○○（依據起訴法條，公訴人起訴書
    內於此應漏載被告丁○○）於為上開犯行後，為迫使己○○
    再劃地供其使用，明知流經系爭土地、供農業使用之灌溉渠
    道為鄰近下游農地水利灌溉之用，竟基於加損害於己○○等
    鄰地使用人之意圖，利用其使用土地位於上游之便，將灌溉
    水渠阻塞，妨害己○○等人為正常農事水利之取水及用水，
    因認被告2人另涉有刑法第252條之妨害農事水利罪云云。
二、按犯罪事實應依證據認定之，無證據不得認定犯罪事實；又
    不能證明被告犯罪者，應諭知無罪之判決，刑事訴訟法第15
    4條第2項、第301條第1項分別定有明文。再所謂認定犯罪事
    實之證據，係指足以認定被告確有犯罪行為之積極證據而言
    ，苟未能發現相當證據，或證據不足為不利於被告事實之認
    定時，即應為有利於被告之認定，更不必有何有利之證據，
    亦不能以推測或擬制之方法，以為裁判基礎（最高法院29年
    上字第3105號、40年度臺上字第86號、56年度臺上字第 807
    號判例意旨參照）。
三、公訴人認被告2 人涉有上開犯行，無非係以證人己○○、壬○○○之證述，及現場照片數幀為其所憑之論據。訊據被告
    2人堅決否認有何公訴人所指之此部分犯行，被告2人均辯稱
    ：系爭土地過去是河川局的土地，該土地的溝渠每年只要大
    水流過，溝渠就會不見，要再去挖才會有溝渠，己○○從來
    都沒有去上游做水道引水到他的田地，當然沒有水可以用等
    語。經查：
（一）證人己○○及壬○○○於警詢、偵查時，雖均證稱被告 2
      人阻塞引水渠道，然該2 名證人經本院傳訊到案後，證人
      己○○證稱：伊土地的水源係來自被告2 人上游的土地，
      被告丙○○說那是他們的水源不可以使用，被告2 人阻塞
      水源後，伊下游的土地完全沒有辦法用水耕作，（問：對
      於被告2 人之辯解有何意見？）以前伊家人在系爭土地上
      種植玉米不需要水，但是水本來就是順著下來，旁邊都有
      水溝，水溝裡面都有水，等到伊想要種稻插秧時，就發現
      沒有水，伊問被告丙○○，他說：「水你們不能用！」，
      後來伊發現被告丁○○自己開怪手來整地，伊有阻止他，
      他只有說颱風過後，他有請人來整修，以前颱風過後，被
      告丙○○跟別人說大家一起出錢去引水下來，但他都沒有
      跟伊說。（問：如果被告不施以任何工程，是否還會有水
      流經你的土地？）工程是大家一起做，且被告沒有知會伊
      一起去施作那個工程。（問：你剛剛所說種植玉米的時候
      雖然不需要用水，但田旁的溝渠還是會有水，是否是因為
      被告及其他人有先在上游土地做引水工程，你的田地才會
      有水？）是的，但被告後來都不通知伊一起施作工程，因
      為每次颱風過後會癱掉等語（見本院95年8月9日審理筆錄
      第3 頁至第11頁），顯見本件證人己○○之田地無水可供
      灌溉極有可能是因為己○○自己未施作引水工程所致，自
      不能因己○○田地無水可用之事實遽認係被告2 人犯有妨
      害農事水利之犯行。證人壬○○○則證稱：93年間幫己○○的父親在系爭土地上整地時，被告丙○○不願讓伊用水
      ，所以用怪手阻塞水道，但伊沒有看到是何人用怪手阻塞
      水道，也不清楚被告丙○○用何方法阻止水源流下來，沒
      有水的時候，伊有去巡視，發現水道被土堵塞，上面有怪
      手的痕跡，應該是人為刻意堵塞，如果將土清除可以讓水
      流下，伊有質問被告丙○○，被告丙○○沒有承認堵塞水
      源，只說要伊拿20萬元給他，且說這是他以前的地，後來
      再去問，被告丙○○說要給他1塊地才肯讓伊用水等語（
      見本院95年8月9日審理筆錄第11頁至第16頁），證人壬○○○雖稱水道應係被怪手填土阻塞，因為上面有怪手的痕
      跡，然其並未就所謂怪手痕跡為何再加以詳加說明，且若
      證人壬○○○能確認水道阻塞係因此人為原因，為何其一
      開始又證述不清楚被告丙○○用何方法阻止水源流下來？
      顯見證人壬○○○證稱本件水道阻塞是因人為破壞所致已
      有臆測之嫌，再縱使被告丙○○曾對證人壬○○○提出給
      錢或讓地始給與水用之要求，然參酌證人己○○上開所證
      ，不能排除被告丙○○所述是指其嗣後會為己○○之系爭
      土地施作引水工程之意，故亦不得執此即認被告2 人有對
      系爭土地水道破壞而妨害農事水利之犯行。
（二）公訴人據以起訴之現場照片（警卷第35頁至第37頁、發查
      卷第17頁）經核閱結果，並無農地溝渠遭堵塞、破壞之情
      形，至於證人己○○於本院所呈照片二幀（見本院卷第76
      頁），其上雖有94年8月1日即檢察官偵查庭後，溝渠經人
      以帆布袋包裹土石後堵塞其上，致水源難以流下之情形，
      然證人己○○亦自承：不清楚此是否為被告2 人所為等語
      （見本院95年8月9日審理筆錄第4 頁），本院自不能率認
      此乃被告2人所為而予以入罪。
（三）綜上所述，本件公訴人所舉之事證無法證明被告2 人犯有
      其所指之此部分犯行，此外，本院復查無其他積極證據足
      以證明被告2 人犯有此罪，揆諸前揭意旨，本院自應對被
      告2人所涉妨害農事水利罪嫌均為無罪判決之諭知。
據上論斷，應依刑事訴訟法第299條第1項前段、第301條第1項前
段，刑法第2條第1項前段、第320條第2項、第1 項，修正前刑法
第28條、第47條、第41條第1 項前段，罰金罰鍰提高標準條例第
1條前段，修正前罰金罰鍰提高標準條例第2條，現行法規所定貨
幣單位折算新臺幣條例第2條，判決如主文。
本案經檢察官甲○○到庭執行職務。
中    華    民    國    95    年    10    月    23    日
                        臺灣花蓮地方法院刑事第三庭
                            審判長法  官    鄭培麗
                                  法  官    張嘉芬
                                  法  官    鄭光婷
上列正本證明與原本無異。
如對本判決不服，應於送達後10日內，向本院提出上訴狀（應抄
附繕本）告訴人或被害人如對於本判決不服者，應具備理由請求
檢察官上訴，其上訴期間之計算係以檢察官收受判決正本之日期
為準。
                                  書記官
中    華    民    國    95    年    10    月    27    日
附錄本判決論罪之法律條文：
中華民國刑法第320條第2項、第1項：
(普通竊盜罪、竊佔罪)
意圖為自己或第三人不法之所有，而竊取他人之動產者，為竊盜
罪，處五年以下有期徒刑、拘役或五百元以下罰金。
意圖為自己或第三人不法之利益，而竊佔他人之不動產者，依前
項之規定處斷。
前二項之未遂犯罰之。
附表：
┌──┬──────┬────────┬────────┬────────┐
│編號│ 比較法條   │舊刑法於本案適用│新刑法於本案適用│ 依從舊從輕原則 │
│    │            │之法律效果      │之法律效果      │ 比較結果       │
├──┼──────┼────────┼────────┼────────┤
│ 1  │ 刑法第28條 │論以共同正犯    │論以共同正犯    │ 新舊法無何者較 │
│    │            │                │                │ 有利或較不利於 │
│    │            │                │                │ 被告2人        │
├──┼──────┼────────┼────────┼────────┤
│ 2  │刑法第47條  │被告丁○○前受有│被告丁○○前受徒│ 新舊刑法比較結 │
│    │            │期徒刑執行完畢後│刑執行完畢後，5 │ 果，無何者較有 │
│    │            │，5年內再犯本件 │年以內故意再犯本│ 利於被告丁○○ │
│    │            │有期徒刑以上之罪│件有期徒刑以上之│                │
│    │            │，為累犯        │罪，為累犯      │                │
├──┼──────┼────────┼────────┼────────┤
│ 3  │ 刑法第41條 │依修正前罰金罰鍰│如易科罰金，以新│ 從舊刑法較有利 │
│    │ 第1項前段  │提高標準條例第2 │臺幣1000元、2000│ 於被告2人      │
│    │            │條前段（現已刪除│元或3000元折算 1│                │
│    │            │）規定，就其原定│日              │                │
│    │            │數額提高為100倍 │                │                │
│    │            │折算1日，故易科 │                │                │
│    │            │罰金折算標準，應│                │                │
│    │            │以銀元300元即新 │                │                │
│    │            │臺幣900元折算1日│                │                │
├──┼──────┴────────┴────────┼────────┤
│結論│                                                │ 綜其全部罪刑之 │
│    │                                                │ 比較，以舊刑法 │
│    │                                                │ 有利於被告2人，│
│    │                                                │ 故應一體適用舊 │
│    │                                                │ 刑法           │
└──┴────────────────────────┴────────┘


司法院資訊處製作；財團法人民間司法改革基金會備份。
